臺灣臺南地方法院民事判決
109年度家繼訴字第56號
原      告  林美足  
訴訟代理人  柯佾婷律師
被      告  林美粉  
            徐林金蘭
            林雪月  
            林昭明  
上  一  人
訴訟代理人  李季錦律師
被      告  林昭元  
上列當事人間請求分割遺產事件，本院判決如下：
    主      文
原告之訴駁回。
訴訟費用由原告負擔。
    事實及理由
一、本件原告主張：
（一）被繼承人林萬福於民國102年5月9日死亡，遺有如起訴狀
      附表一所示之遺產，其中臺南市○○區○○○段00000地號土地
      及其上建物（門牌號碼臺南市○○區○○○000號）為被告林昭
      明、林昭元於繼承開始前因分居，各自從被繼承人林萬福
      所取得之特種贈與，合計所贈土地價額為新臺幣(下同)2,
      085,300元，建物總價額為274,300元，均應列入應計遺產
      ，並歸扣被告林昭明、林昭元已各自取得之1,179,800元
      遺產，經核計被繼承人林萬福生前所遺留之應計遺產總額
      為5,136,963元，依法由被繼承人林萬福之配偶林梁錦治
      （107年7月31日去世，其所獲應繼分直接由兩造均分）及
      兩造共同繼承，並依法定應繼分平均分配，由各繼承人取
      得應繼遺產856,160元，然因被告林昭明、林昭元於繼承
      前各自取得1,179,800元之遺產，已超過本應取得之應繼
      遺產總額，故無法再行參與分配。因該等遺產並無使用目
      的不能分割之情形，亦無不分割之協議，僅兩造尚未就前
      開不動產辦理繼承登記，亦未能達成分割協議，爰請求就
      起訴狀附表一編號3遺產辦理繼承登記，並按起訴狀附表
      一所示應繼分比例分割為分別共有。
（二）被繼承人林梁錦治於107年7月31日死亡，遺有起訴狀附表
      二所示之遺產，繼承人為兩造，因該等遺產無使用目的不
      能分割之情形，亦無不能分割之協議，僅兩造尚未就起訴
      狀附表二編號1之不動產辦理遺產登記，亦未能達成分割
      協議，爰請求就起訴狀附表二編號1遺產辦理繼承登記，
      並按起訴狀附表二所示應繼分比例分割為分別共有等語。
（三）爰聲明：
　 1、准兩造就被繼承人林萬福所遺如起訴狀附表一編號3之遺
      產辦理繼承登記。
　 2、准兩造就被繼承人林萬福所遺如起訴狀附表一所示之遺產
　　　分割，並按該表所示應繼分比例分割為分別共有。
　 3、准兩造就被繼承人林梁錦治所遺如起訴狀附表二編號1之
      遺產辦理繼承登記。
　 4、准兩造就被繼承人林梁錦治所遺如起訴狀附表二所示之遺
      產分割，並按該表所示應繼分比例分割為分別共有。
二、按原告之訴，依其所訴之事實，在法律上顯無理由者，法院
    得不經言詞辯論，逕以判決駁回之，民事訴訟法第249條第2
    項定有明文。
三、經查：
（一）按因繼承、強制執行、徵收、法院之判決或其他非因法律
      行為，於登記前已取得不動產物權者，應經登記，始得處
      分其物權，民法第759條定有明文。又繼承人請求分割公
      同共有之遺產，性質上為處分行為，如係不動產，依民法
      第759條規定，於未辦妥繼承登記前，不得為之（最高法
      院88年度台上字第1053號判決要旨參照）。次按土地繼承
      登記，得由任何繼承人為全體繼承人聲請之。繼承人為二
      人以上，部分繼承人因故不能會同其他繼承人共同申請繼
      承登記時，得由其中一人或數人為全體繼承人之利益，就
      被繼承人之土地，申請為公同共有之登記。其經繼承人全
      體同意者，得申請為分別共有之登記。土地法第73條第1
      項後段、土地登記規則第120條第1項亦分別定有明文。查
      原告主張被繼承人林萬福、林梁錦治分別遺有如起訴狀附
      表一、二所示之遺產，兩造為其等繼承人等情，固據其提
      出戶籍謄本、繼承系統表、財政部南區國稅局遺產稅繳清
      證明書、土地登記第一、二類謄本為證，惟被繼承人林萬
      福所遺臺南市○○區○○○段000地號土地（權利範圍42分之2
      ），及被繼承人林梁錦治所遺臺南市○○區○○○段0000地號
      土地（權利範圍10000分之6452）均尚未經原告或其他繼
      承人向地政機關辦理繼承登記一節，有原告所提土地登記
      第一類謄本在卷可稽，則揆諸首揭說明，上開不動產在未
      經繼承登記前既不得處分，且該不動產又得由繼承人中之
      一人即原告為被繼承人林萬福、林梁錦治之全體繼承人利
      益，辦理公同共有之繼承登記，則原告訴請被告為繼承登
      記，及在未辦理上開不動產繼承登記前訴請分割該遺產，
      均顯無理由，應予駁回。
（二）次按民法第1164條所定之遺產分割，係以遺產為一體，整
      個的為分割，而非以遺產中個個財產之分割為對象，亦即
      遺產分割之目的在遺產公同共有關係全部之廢止，而非個
      個財產公同共有關係之消滅。是除非依民法第828條、第8
      29條規定，經全體公同共有人同意僅就特定財產為分割，
      或除被繼承人以遺囑禁止繼承人分割之遺產，及共同繼承
      人以契約約定禁止分割之遺產外，應以全部遺產整體為分
      割，不能以遺產中之個個財產為分割之對象，最高法院84
      年度臺上字第2410號、86年臺上字第1436號、88年度臺上
      字第2837號裁判要旨可資參照。查原告訴請分割之上開不
      動產因未經繼承登記而不得處分，已如前述，兩造復未就
      其他遺產合意先為分割，則原告就其餘遺產之分割請求亦
      顯無理由，應併駁回之。
（三）爰不經言詞辯論，逕以判決駁回之。
四、訴訟費用負擔之依據：家事事件法第51條，民事訴訟法第78
    條。
中　　華　　民　　國　　109 　年　　12　　月　　9 　　日
                  家事法庭法  官  林育幟
以上正本係照原本作成。
如對本判決上訴，須於判決送達後20日之內向本院提出上訴狀。
如委任律師提起上訴者，應一併繳納上訴審裁判費。
中　　華　　民　　國　　109 　年　　12　　月　　9 　　日
                          書記官　賴佳柔